【裁判字號】    97,易,1030
【裁判日期】    970829
【裁判案由】    違反毒品危害防制條例
【裁判全文】
臺灣彰化地方法院刑事判決              97年度易字第1030號
公  訴  人  臺灣彰化地方法院檢察署檢察官
被      告  甲○○
上列被告因違反毒品危害防制條例案件，經檢察官提起公訴(97
年度毒偵字第1906號)，本院判決如下：
    主  文
甲○○施用第二級毒品，累犯，處有期徒刑肆月，如易科罰金以
新臺幣壹仟元折算壹日。
    犯  罪  事  實
一、甲○○前因違反毒品危害防制條例案件，經本院以96年度易
    字第458號刑事判決判處有期徒刑4月確定，嗣因中華民國96
    年罪犯減刑條例公佈施行，復經本院以96年度聲減字第2746
    號裁定減為有期徒刑2月確定，已於96年11月12日以易科罰
    金執行完畢。又曾因施用毒品案件，經本院以91年度毒聲字
    第164號裁定送觀察、勒戒後，認無繼續施用毒品傾向，於
    91年2月1日執行完畢釋放，並經臺灣彰化地方法院檢察署檢
    察官於91年1月17日以91年度毒偵字第171號為不起訴處分確
    定；復於前開觀察勒戒執行完畢之5年內，又因施用毒品案
    件，分別經本院以94年度易字第525號刑事判決判處有期徒
    刑8月確定及以96年度易字第458號刑事判決判處有期徒刑4
    月確定（嗣經裁定減刑為有期徒刑2月）。詎其仍不知悔改
    ，基於施用第二級毒品甲基安非他命之犯意，於97年3月30
    日晚上11時許，在其位於彰化縣彰化市○○里○○街121巷8
    弄8號住所，以將第二級毒品甲基安非他命置放於玻璃管內
    ，以火加以燒烤使成氣體後吸食之方式，施用第二級毒品甲
    基安非他命1次。嗣於97年4月1日上午6時11分許，警方持搜
    索票至其上開住處執行搜索，經其同意前往警局接受尿液檢
    驗，而於未被有偵查犯罪職權之機關或公務員發覺本案施用
    第二級毒品之犯行前，即主動向詢問之員警供承有上開施用
    毒品犯行，自首而接受裁判，復經員警採集其尿液送驗，結
    果亦確呈甲基安非他命陽性反應。
二、案經彰化縣警察局鹿港分局報請臺灣彰化地方法院檢察署檢
    察官偵查起訴。
    理  由
一、本案下揭全部卷證所涵括之供述證據及非供述證據，經本院
    依法踐行調查證據程序，公訴人及被告均不爭執各該證據之
    證據能力，且亦查無依法應排除其證據能力之情形，是後述
    所引用證據之證據能力均無疑義，合先敘明。
二、上揭事實，業據被告甲○○迭於警訊中及本院審理時均坦承
    不諱，且其於97年4月1日為警查獲時所採取之尿液，經送鑑
    驗結果，確呈甲基安非他命陽性反應，此有彰化縣警察局鹿
    港分局委託檢驗尿液代號與真實姓名對照認證單及詮昕科技
    股份有限公司97年4月11日所出具之濫用藥物尿液檢驗報告
    各1紙附卷可稽，應認被告之自白確與事實相符，洵堪採信
    。
三、次按毒品危害防制條例於92年7月9日修正公布，自93年1 月
    9日施行，其中第20條、第23條將施用毒品之刑事處遇程序
    ，區分為「初犯」及「5年內再犯」、「5年後再犯」。依其
    立法理由之說明：「初犯」，經觀察、勒戒或強制戒治後，
    應為不起訴處分或不付審理之裁定；經觀察、勒戒或強制戒
    治執行完畢釋放後，「5年內再犯」者，因其再犯率甚高，
    原實施之觀察、勒戒及強制戒治既已無法收其實效，爰依法
    追訴或裁定交付審理。至於經觀察、勒戒或強制戒治執行完
    畢釋放後，「5年後再犯」者，前所實施之觀察、勒戒或強
    制戒治已足以遮斷其施用毒品之毒癮，為期自新及協助其斷
    除毒癮，仍適用「初犯」規定，先經觀察、勒戒或強制戒治
    之程序。從而依修正後之規定，僅限於「初犯」及「5年後
    再犯」2種情形，始應先經觀察、勒戒或強制戒治程序。倘
    被告於5年內已再犯，經依法追訴處罰，縱其第3次（或第3
    次以上）再度施用毒品之時間，在初犯經觀察、勒戒或強制
    戒治執行完畢釋放5年以後，已不合於「5年後再犯」之規定
    ，且因已於「5年內再犯」，顯見其再犯率甚高，原實施觀
    察、勒戒或強制戒治，已無法收其實效，即應依該條例第10
    條處罰（最高法院95年度第7次刑事庭會議決議）。查本件
    被告曾因施用毒品案件，經本院以91年度毒聲字第164號裁
    定送觀察、勒戒後，認無繼續施用毒品傾向，於91年2月1日
    執行完畢釋放，並經臺灣彰化地方法院檢察署檢察官於91年
    1月17日以91年度毒偵字第171號為不起訴處分確定；復因施
    用毒品案件，分別經本院以94年度易字第525號刑事判決判
    處有期徒刑8月確定及以96年度易字第458號刑事判決判處有
    期徒刑4月確定（嗣經裁定減刑為有期徒刑2月）等情，有臺
    灣高等法院被告前案紀錄表及臺灣彰化地方法院檢察署刑案
    資料查註紀錄表各1份在卷足憑，而被告本件施用第二級毒
    品之犯行，雖係在前次觀察勒戒執行完畢5年後所犯，惟被
    告於上開觀察勒戒執行完畢5年內，曾因施用毒品案件經法
    院宣示判決並確定，已詳述如前，顯見其並非於觀察勒戒執
    行完畢後5年內均無任何施用毒品之犯行，則依前揭決議，
    被告所為本件施用第二級毒品之犯行，已無「初犯」規定之
    適用，自毋須再重新施予觀察、勒戒或強制戒治之處遇程序
    ，而應依毒品危害防制條第23條第2項規定，直接訴追處罰
    。綜上所述，本件犯罪事證已臻明確，被告前開犯行確堪認
    定，應予依法論科。
三、核被告所為，係犯毒品危害防制條例第10條第2項之施用第
    二級毒品罪。被告為施用毒品而持有第二級毒品，其持有之
    低度行為應為施用之高度行為所吸收，不另論罪。復查，被
    告前因違反毒品危害防制條例案件，經本院以96年度易字第
    458號刑事判決判處有期徒刑4月確定，嗣因中華民國96年罪
    犯減刑條例公佈施行，復經本院以96年度聲減字第2746號裁
    定減為有期徒刑2月確定，已於96年11月12日以易科罰金執
    行完畢等情，有臺灣彰化地方法院檢察署刑案資料查註紀錄
    表及臺灣高等法院被告前案紀錄表各1份附卷可稽，被告顯
    係於受有期徒刑之執行完畢後，5年內故意再犯有期徒刑以
    上之罪，為累犯，應依刑法第47條第1項之規定，加重其刑
    。再按刑法第62條所謂「發覺」，固非以有偵查犯罪職權之
    機關或人員確知其人犯罪無誤為必要，而於對其發生嫌疑時
    ，即得謂為已發覺；但此項對犯人之嫌疑，仍須有確切之根
    據得為合理之可疑者，始足當之，若單純主觀上之懷疑，要
    不得謂已發生嫌疑（最高法院72年度臺上字第641號判例意
    旨參照）。本件有關被告涉犯施用第二級毒品之犯行，係經
    其同意前往警局接受尿液檢驗，被告於警局訊問時，在有偵
    查犯罪職權之機關或個人發覺其犯罪前，自動向承辦警員自
    首其施用第二級毒品之犯行，此有被告於97年4月1日之訊問
    筆錄1份附卷可憑，足認被告確係在警員未發現有確切之根
    據得為合理之懷疑前（即本案並未查扣得任何毒品或供施用
    毒品之工具等），即主動供述其施用第二級毒品，自係屬符
    合自首之要件無誤，爰依刑法第62條予以減輕其刑，並依法
    先加後減之。爰審酌被告前曾有施用毒品罪行，經送觀察、
    勒戒後，猶不知悔改，再施用毒品不輟，不僅戕害自身健康
    ，更辜負國家將之視為病人，並施以長時間之戒治處遇之苦
    心，惟其對他人權益之侵害仍屬有限，於警訊中及本院審理
    時均已坦承犯行，暨其犯罪動機、目的、手段、施用次數及
    其智識程度、生活狀況等一切情狀，量處如主文所示之刑，
    並諭知如易科罰金之折算標準。
據上論斷，應依刑事訴訟法第299條第1項前段，毒品危害防制條
例第10條第2項、第23條第2項，刑法第11條前段、第47條第1項
、第62條前段、第41條第1 項前段，判決如主文。
本案經檢察官黃淑媛到庭執行職務。
中    華    民    國    97    年    8     月    29    日
                  刑事第七庭          法  官  簡璽容
以上正本證明與原本無異。
如不服本判決，應於判決送達後10日內，向本院提出上訴書狀，
上訴書狀應「敘述具體上訴理由」，並按他造當事人之人數附繕
本。「切勿逕送上級法院」。
中    華    民    國    97    年    8     月    29    日
                                      書記官  陳錫威
附錄本案論罪科刑法條全文：
毒品危害防制條例第10條
施用第一級毒品者，處 6 月以上 5 年以下有期徒刑。
施用第二級毒品者，處 3 年以下有期徒刑。


司法院資訊處製作；財團法人民間司法改革基金會備份。
